臺灣高雄地方法院刑事裁定
111年度聲字第1520號
聲明異議人
即  受刑人  林時中


上列聲明異議人即受刑人因公共危險案件，對於檢察官之執行指
揮命令（臺灣高雄地方檢察署111年度執字第5624號），聲明異
議，本院裁定如下：
    主  文
聲明異議駁回。
    理  由
一、聲明異議意旨略以：聲明異議人即受刑人（下稱受刑人）林
    時中第1次酒駕係於民國94年間，第2次係於106年12月18日
    ，第3次則於111年3月24日，依高雄市政府交通局所寄酒駕
    新法及相關違規新罰則，受刑人應屬1次而非3次酒駕。受刑
    人坦承曾酒駕，並無藐視國家禁令之意，且受刑人係家中獨
    子，母親今年84歲，嚴重失能臥床，需專人照護，其若入監
    服刑，恐無人分擔經濟，請求准予易科罰金，減輕處罰，使
    其有改過自新之機會等語。
二、按受刑人或其法定代理人或配偶以檢察官執行之指揮為不當
    者，得向諭知該裁判之法院聲明異議，刑事訴訟法第484條
    定有明文。而所謂指揮執行為不當，係指就刑之執行或其方
    法違背法令，或雖非違法而因處置失當，致受刑人蒙受重大
    不利益者而言（最高法院108年度台抗字第770號裁定意旨參
    照）。次按犯最重本刑為5年以下有期徒刑以下之刑之罪，
    而受6月以下有期徒刑或拘役之宣告者，得以新臺幣（下同
    ）1,000元、2,000元或3,000元折算1日易科罰金；但易科罰
    金，難收矯正之效或難以維持法秩序者，不在此限；執行裁
    判由為裁判法院對應之檢察署檢察官指揮之，刑法第41條第
    1項、刑事訴訟法第457條分別定有明文。是以，宣告有期徒
    刑或拘役得易科罰金之案件，法院所諭知者，僅係如何易科
    罰金之折算標準而已，至於是否及如何准予易科罰金，則賦
    予執行檢察官視個案具體情形，依前開法律規定予以裁量之
    權能。亦即，執行檢察官得考量受刑人如不接受有期徒刑或
    拘役之執行，是否難收矯正之效，或難以維持法秩序等情事
    ，以作為其裁量是否及如何准予易科罰金之憑據；而法院僅
    於發生裁量瑕疵、裁量逾越權限範圍之情況時，始有介入審
    查之必要。如執行檢察官於執行處分時，已具體說明不准易
    科罰金之理由，且未有逾越法律授權、專斷等濫用權力之情
    事，自不得遽謂執行檢察官之執行指揮為不當。
三、經查： 
　(一)受刑人因於111年3月24日犯刑法第185條之3第1項第1款之
      不能安全駕駛動力交通工具罪，經本院於111年5月25日以
      111年度交簡字第1160號判決判處有期徒刑4月，併科罰金
      25,000元，有期徒刑如易科罰金，罰金如易服勞役，均以
      1,000元折算1日。該判決於111年6月29日確定後，送交臺
      灣高雄地方檢察署檢察官以111年度執字第5624號案件執
      行，經指揮執行之檢察官審核，以受刑人於本案酒後駕車
      犯罪行為前，曾有2次酒後駕車紀錄，均以易科罰金結案
      ，惟受刑人不但未能記取教訓，仍無視酒後不得駕車之禁
      令，又再犯本案之罪，且未充分休息、待體內酒精退卻，
      即貪圖一時便利騎車上路，對公共安全所生危害顯非輕微
      ，更充分顯現其缺乏自制能力、罔顧公眾交通安全之心態
      ，實難認受刑人已知所反省、悔悟，而能自我約束，本件
      受刑人已3犯酒駕，對用路人所造成安全及財產上之危害
      非輕，易科罰金或易服社會勞動均難收矯正之效或難以維
      持法秩序，故不准予易科罰金或易服社會勞動，遂通知受
      刑人於111年9月13日到案執行等情，業據本院依職權調取
      臺灣高雄地方檢察署111年度執字第5624號執行卷宗核閱
      屬實。
　(二)復經本院依職權檢送受刑人之聲明異議狀，函請指揮執行
      之檢察官就本件聲明異議表示意見，回覆略以：本件受刑
      人三犯酒駕，易科罰金或易服社勞已難收矯正之效及維持
      法秩序，且受刑人所提出之病症暨失能診斷證明書係用以
      申請看護所用，是其母親似已有看護專人照顧，另依三親
      等資料查詢結果，其母親尚有其他子女，受刑人之異議無
      理由等語（見本院卷第29頁）。足見檢察官已就受刑人之
      犯罪特性、情節、個人特殊事由及聲請易科罰金之理由等
      節詳予裁量，並具體敘明其不准受刑人易科罰金之原因。
　(三)受刑人固以前揭情詞為由，對執行檢察官不准易科罰金之
      執行命令聲明異議。然查，受刑人前於94年間，因酒後駕
      車之公共危險罪（酒測值為每公升0.86毫克），經臺灣嘉
      義地方法院以94年度嘉交簡字第454號判決判處有期徒刑3
      月確定，於94年8月15日易科罰金執行完畢；嗣於106年間
      ，再因酒後駕車之公共危險罪（酒測值為每公升0.64毫克
      ），經本院以107年度交簡字第996號判決判處有期徒刑4
      月、107年度交簡上字第147號判決上訴駁回確定，於108
      年4月3日易科罰金執行完畢等情，有臺灣高等法院被告前
      案紀錄表在卷可稽。惟受刑人復於111年3月24日再犯本案
      ，而經本院判處上開罪刑確定，係其第3次犯酒後駕車之
      公共危險罪，顯見受刑人未因前2次酒後駕車經法院判處
      有罪確定及執行之程序而知所警惕。受刑人漠視政府禁令
      ，罔顧其他用路人之生命、身體及財產之安全，顯見其有
      不知自我反省及法意識薄弱等情形，倘若准予易科罰金，
      確有難收矯正之效或難以維持法秩序之情事。則檢察官不
      准受刑人易科罰金之請求，乃係本於法律所賦予指揮刑罰
      執行職權之行使，對具體個案所為之判斷，難認有何逾越
      法律授權、擅斷等濫用權力之情事，並無違法不當之處。
　(四)至受刑人雖陳報高雄市政府交通局酒駕新法及相關違規罰
      則，惟細繹其中內容，實係就111年1月28日修正，同年3
      月31日施行之道路交通管理處罰條例第35條第3項規定進
      行宣導，即自108年7月1日起算，汽機車駕駛人10年內第2
      次駕駛汽機車經測試檢定酒精濃度超過規定標準者，於11
      1年3月31日後，公路主管機關得公布其姓名、照片及違法
      事實。尚與本件受刑人因犯刑法第185條之3第1項第1款之
      不能安全駕駛動力交通工具罪，受判處有期徒刑4月，經
      檢察官作成不准予易科罰金之處分情形有所相異，是受刑
      人此部分主張，容有誤會。又受刑人所稱需照顧年邁母親
      之家庭因素，因刑法第41條第1項有關得易科罰金之規定
      ，已刪除「受刑人因身體、教育、職業、家庭等事由，執
      行顯有困難」之規定，亦即執行檢察官考量是否准受刑人
      易科罰金時，已不須考量受刑人是否因身體、教育、職業
      、家庭等事由致執行顯有困難，而僅須考量受刑人如不接
      受有期徒刑或拘役之執行，是否難收矯正之效，或難以維
      持法秩序，以作為其裁量是否准予易科罰金或易服社會勞
      動之依據。是受刑人所舉上開因素，核與執行檢察官審酌
      受刑人有無刑法第41條第1項但書所定「易科罰金，難收
      矯正之效或難以維持法秩序」之事由而據以准否易科罰金
      之認定無關。
四、綜上，本件檢察官經審查個案具體相關因素，本諸法律賦予
    之裁量權而為不准易科罰金之執行指揮，並未有逾越法律授
    權、專斷等濫用權力之情事，難認有何違法或不當，則本件
    聲明異議為無理由，應予駁回。
五、據上論斷，應依刑事訴訟法第486條，裁定如主文。 
中　　華　　民　　國　　111 　年　　9 　　月　　19　　日
                  刑事第二庭    法　官  徐莉喬
以上正本證明與原本無異。
如不服本裁定，應於收受送達後5日內向本院提出抗告狀。
中　　華　　民　　國　　111 　年　　9 　　月　　19　　日
　　　　　　　　　　　　　　　　書記官  黃振羽